【裁判字號】    89,易,2295
【裁判日期】    891123
【裁判案由】    妨害兵役
【裁判全文】
臺灣臺北地方法院刑事判決                        八十九年度易字第二二九五號
    公  訴  人  臺灣臺北地方法院檢察署檢察官
    被      告  甲○○
右列被告因妨害兵役案件，經檢察官聲請簡易判決處刑（八十九年度師偵字第一四號
），嗣經本院新店簡易庭受理後（八十八年度店簡字第四七七號），認為不宜以簡易
判決處刑，移送本院刑事庭依通常程序審理判決如左：
    主  文
甲○○意圖避免教育召集，而無故逾應召期限二日，累犯，處有期徒刑參月，如易科
罰金以參佰元折算壹日。
    事  實
一、甲○○前於民國（下同）八十四年間因違反麻醉藥品管理條例案件，本院於八十
    五年一月二十三日以八十五年度易字第六五五二號判處有期徒刑二月確定，嗣於
    八十五年四月十七日易科罰金執行完畢；詎猶不知悔改，明知其係臺北縣團管區
    司令部列管之後備軍人，依兵役法規定有接受三軍部隊教育召集之義務，而其父
    林竹雄已於八十九年三月十一日，在其戶籍所在地台北縣石碇鄉○○村○○○街
    五十一號，接獲臺北縣團管區司令部所核發指定甲○○應於八十九年四月二十四
    日上午八時，前往位於臺北縣三芝鄉○○路楓子林興華村之北新莊營區報到，接
    受八十九年度三軍部隊精誠第六九─三號教育召集之召集令，並於八十九年三月
    底某日轉交予甲○○收受。詎甲○○因其妻楊燕玲甫於八十九年三月二十六日產
    下一女，不忍離家，未報經國防部所屬權責單位核定，竟意圖避免教育召集，拒
    絕接受該次教育召集，而無故逾應召期限二日。
二、案經臺北縣團管區司令部移請臺灣臺北地方法院檢察署檢察官聲請簡易判決處刑
    ，經本院新店簡易庭移送本院依通常程序審理。
    理  由
一、右揭事實，業據被告甲○○於警、偵訊及本院審理中坦承不諱，核與證人即其父
    林竹雄於警訊中證述已將教育召集令轉交予被告之情節相符，且有教育召集令送
    達回執及郵政限時掛號函件收據各一紙附卷可稽。另查，被告為臺北縣團管區司
    令部列管之三軍部隊教育召集應召員，依法應接受臺北縣團管區司令部八十九年
    度三軍部隊教育召集精誠第六九─三號召集令之教育召集，竟未依召集令指示前
    往指定地點報到一節，復有卷附臺北師管區司令部臺北縣團管區司令部八十九年
    三月十四日（八九）芸守字第二二九五號呈所附之未報到人員名冊一份、軍人離
    營轉服預備役報到憑證卡一紙（以上均影本）足憑，足認被告確拒絕該次之教育
    召集，而無故逾教育召集之應召期限二日。被告出於任意性之自白，有證人林竹
    雄證詞，及前開未報到人員名冊、軍人離營轉服預備役報到憑證卡、教育召集令
    送達回執及郵政限時掛號函件收據可資為補強證據，自堪採為不利被告之證據。
    本件事證明確，被告犯行洵堪認定，應予依法論科。
二、按兵役法第三十七規定：「條後備軍人及補充兵應下列召集：一、動員召集：戰
    爭或非常事變時，依作戰需要實施之。二、臨時召集：平時為現役補缺、停役原
    因消滅回役，戰時為人員補充或在軍事警備上有需要時實施之。三、教育召集：
    依軍事需要，於舉行訓練或演習時實施之。四、勤務召集：戰時或非常事變時，
    為輔助戰時勤務或地方自衛防空等勤務需要實施之。五、點閱召集：於點驗或校
    閱時實施之」、同法第四十三條規定：「條後備軍人及補充兵具有下列情形之一
    ，經國防部所屬權責單位核定者，得免除本次之教育召集、勤務召集、點閱召集
    ：一、患病不堪行動者。二、家庭發生重大事故，必須本人處理者。三、中等以
    上學校在校之學生。四、民意代表正值開會期中者。五、因事赴國外者。六、航
    行國外之船員，正在航行中者。七、有犯罪嫌疑在羈押中，或犯罪處徒刑在執行
    中者。八、其他因不可抗力而無法應召者」。是除報經國防部所屬權責單位核定
    者外，接受教育召集令之應召員即不得拒絕應召，被告甲○○既未報經國防部所
    屬權責單位核定，經其父親輾轉接受教育召集令後，竟擅自拒絕該次之教育召集
    ，核其所為，自應依兵役法第七條第一項第四款之意圖避免教育召集而無故逾應
    召期限二日罪論處。公訴人認被告所為觸犯兵役法第七條第一項第三款之意圖避
    免教育召集而無故拒絕接受召集令罪，雖有未洽，惟其社會基本事實同一，本院
    自應逕行變更起訴法條。被告前於八十四年間因違反麻醉藥品管理條例案件，本
    院於八十五年一月二十三日以八十五年度易字第六五五二號判處有期徒刑二月確
    定，嗣於八十五年四月十七日易科罰金執行完畢，有卷附臺灣高等法院檢察署刑
    案紀錄簡覆表可按，其受有期徒刑執行完畢後，於五年內再犯本件有期徒刑以上
    之罪，為累犯，應依刑法第四十七條規定加重其刑。爰審酌被告因其妻楊燕玲甫
    於八十九年三月二十六日產下一女，不忍離家，而拒絕應召之犯罪動機，及其品
    行、智識程度、所生危害程度及犯後坦承犯行、態度良好等一切情狀，量處如主
    文所示之刑，並諭知易科罰金之折算標準，以示懲儆。
據上論斷，應依刑事訴訟法第四百五十二條、第二百九十九條第一項前段、第三百條
，妨害兵役治罪條例第七條第一項第四款，刑法第十一條前段、第四十七條、第四十
一條，罰金罰鍰提高標準條例第二條，判決如主文。
本案經檢察官林秀濤到庭執行職務。
中    華    民    國      八十九      年      十一      月    二十三    日
                                      臺灣臺北地方法院刑事第六庭
                                              法  官  吳  秋  宏
右正本證明與原本無異。
如不服本判決，應於判決送達後十日內，向本院提出上訴狀。
                                              書記官  林  碧  華
中    華    民    國      八十九      年      十一      月     二十七   日
附錄本案論罪科刑法條全文：
妨害兵役治罪條例第七條
意圖避免教育召集或勤務召集，而有左列行為之一者，處三年以下有期徒刑：
一、捏造免役、除役、轉役或免除召集原因者。
二、故意毀傷身體者。
三、無故拒絕接受召集令者。
四、無故逾應召期限二日者。
五、使人頂替本人應召者。
無故不參加點閱召集，或意圖避免點閱召集，而有前項第一款至第三款及第五款行為
之一者，處一年以下有期徒刑、拘役或三百元以下罰金。


司法院資訊處製作；財團法人民間司法改革基金會備份。
